【裁判字號】    99,司財管,102
【裁判日期】    990825
【裁判案由】    指定遺產管理人
【裁判全文】
臺灣臺南地方法院民事裁定           99年度司財管字第102號
聲  請  人  臺南縣善化鎮農會
法定代理人  庚○○
代  理  人  甲○○
上列聲請人聲請對被繼承人丁○○選任遺產管理人事件，本院裁
定如下：
    主  文
選任財政部國有財產局臺灣南區辦事處臺南分處為被繼承人丁○
○之遺產管理人。
聲請程序費用新臺幣壹仟元由被繼承人丁○○之遺產負擔。
    理      由
一、按繼承人均拋棄其繼承權者，準用關於無人承認繼承之規定
    ，民法第1176條第6項定有明文。又繼承開始時，繼承人之
    有無不明，而不能依民法第1177條選定遺產管理人時，得由
    利害關係人聲請法院選任之，民法第1178條第2項亦定有明
    文。
二、本件聲請意旨略以：被繼承人丁○○（男，民國○○年○月○○
    日生，身分證統一編號：Ｚ000000000號，99年1月28日死亡
    ，生前最後住所：臺南縣善化鎮嘉南里13鄰茄拔341號）於
    民國92年9月5日向聲請人借款新臺幣(下同)120萬元整，惟
    被繼承人於99年1月28日死亡，其法定繼承人均已拋棄繼承
    ，是否仍應有繼承人不明，無法由親屬會議於一個月內選定
    遺產管理人，致聲請人無法行使權利，爰依民法第1178條第
    3項之規定，向法院聲請為被繼承人丁○○選任遺產管理人
    等語。
三、經查：聲請人主張之前開事實，業據提出被繼承人丁○○除
    戶謄本1件、本院97年3月26日南院雅96執祥字第28171號債
    權憑證、99年6月25日南院龍家慈99年度司繼字第611號准予
    備查通知函影本各1件、繼承系統表1份附卷為憑。並經本院
    依職權調閱本院99年度司繼字第611號拋棄繼承事件卷宗核
    閱綦詳，是聲請人之主張應足採信。又查被繼承人丁○○死
    亡後，其法定繼承人皆已依法拋棄繼承權經本院准予備查，
    且未準用民法第1177條之規定選定遺產管理人，而被繼承人
    丁○○為聲請人之債務人，故聲請人以利害關係人之身分聲
    請選任被繼承人丁○○之遺產管理人，核與上開規定並無不
    合，應予准許。
四、按公示催告期限屆滿，無繼承人承認繼承時，其遺產於清償
    債權，並交付遺贈物後，如有剩餘，歸屬國庫；又按非公用
    國有財產以財政部國有財產局為管理機關，民法第1185條、
    國有財產法第12條分別定有明文。查本件被繼承人丁○○之
    法定繼承人皆已依法拋棄繼承權經本院准予備查，復未準用
    民法第1177條之規定選定遺產管理人，且經本院函詢被繼承
    人丁○○原繼承人即長子丙○○、兄弟姐妹乙○○、己○○
    、戊○○等有無擔任被繼承人丁○○之遺產管理人之意願，
    迄今均未回覆本院，足徵被繼承人丁○○之原繼承人對被繼
    承人丁○○遺產之處置已漠不關心；又查被繼承人丁○○之
    遺產，倘無人承認繼承時，將於清償債權，交付遺贈物後，
    歸屬國庫，為使被繼承人丁○○遺產之處置順利進行，本院
    認選任財政部國有財產局臺灣南區辦事處臺南分處為被繼承
    人之遺產管理人為適當。
五、依非訟事件法第157條、第24條第1項，裁定如主文。
中    華    民    國    99    年    8    月    25    日
                  家事法庭      司法事務官  林可婷
以上正本係照原本作成
如對本裁定抗告須於裁定送達後10日內向本院提出抗告狀
中    華    民    國    99    年    8    月    25    日
                                書記官  謝麗首

司法院資訊處製作；財團法人民間司法改革基金會備份。
